【裁判字號】    96,交訴,28
【裁判日期】    970215
【裁判案由】    業務過失致死等
【裁判全文】
臺灣士林地方法院刑事判決              96年度交訴字第28號
公  訴  人  臺灣士林地方法院檢察署檢察官
被      告  甲○○
選任辯護人  蔡讚燁律師
上列被告因業務過失致死等案件，經檢察官提起公訴（96年度偵
字第2463、2464號），本院判決如下：
    主  文
甲○○從事業務之人，因業務上之過失致人於死，處有期徒刑壹
年捌月，減為有期徒刑拾月。緩刑參年。
    事  實
一、甲○○（起訴書誤載為江福仁，應予更正）係明勝貨櫃通運
    股份有限公司之司機，平日以駕駛營業曳引車載送貨物為業
    ，為從事駕駛業務之人，其於民國95年12月20日上午10時40
    分許，駕駛車號205-KE號曳引車與JK-28 號半拖車所組成之
    營業半聯結車，由五股交流道上國道1 號高速公路欲至基隆
    貨櫃碼頭卸貨，沿國道1 號高速公路南往北方向行駛，其原
    應注意曳引車牽引拖架裝載物品時，物品之長度自曳引車第
    5 輪中心線至裝載物品前端間之距離不得超過1 公尺，自拖
    架輪軸中心線至裝載物品後端間之距離不得超過3 公尺及聯
    結車裝載貨櫃時，應與拖車固定聯結，且汽車行駛時，駕駛
    人應注意車前狀況，並隨時採取必要之安全措施，而依當時
    天候雨、日間自然光線、路面濕潤、無缺陷、無障礙物、視
    距良好等情，並無不能注意之情事，竟疏未注意遵守上揭規
    定，貿然以40呎之拖架裝載20呎之貨櫃，且於貨櫃底部與拖
    車板架4 個固定聯結處，僅於右後側及右前側固定座裝置插
    梢（即附圖編號1 、5 位置），左後側僅有固定座無裝置插
    梢（即附圖編號2 位置），左前側則無安裝固定座及插梢（
    即附圖編號6 位置），又未將拖車板架上其餘固定座降下（
    即附圖編號3 、4 位置），致貨櫃已裝載不穩，並疏於注意
    車前狀況，於行經國道1 號高速公路北向14公里處，因駕駛
    失控左前車頭及車身撞擊內側護欄，復因衝力過大致所裝載
    貨櫃之拖架右邊前後側（即附圖編號1 、5 位置）之固定座
    、安全插梢遭拉扯斷裂，20呎之貨櫃因而脫離往左前方飛出
    超過30公尺衝向對向南下車道，撞擊對向車道盧建中所駕駛
    之車號579-KE號營業貨櫃曳引車左前車頭，復使該營業貨櫃
    曳引車因而往右再推撞右側莊東詩所駕駛搭載戊○○之車號
    7C-0 598號自用小客車左側，致盧建中顱骨呈破裂骨折、莊
    東詩受有顱內及胸腔內出血，經送醫急救均傷重不治死亡。
    嗣經警據報至現場處理，甲○○停留於現場，並主動向到場
    處理之員警承認為肇事人，自首而接受裁判。
二、案經被害人莊東詩之弟莊東壁、被害人盧建中之女丁○○訴
    由國道公路警察局第一警察隊報告臺灣士林地方法院檢察署
    檢察官偵查起訴。
    理  由
一、按被告以外之人於審判外之言詞或書面陳述，除法律有規定
    者外，不得作為證據；又被告以外之人於審判外之陳述，雖
    不符合同法第159 條之1 至第159 條之4 之規定，但經當事
    人於審判程序同意作為證據，法院審酌該言詞陳述或書面陳
    述作成時之情況，認為適當者，亦得為證據。當事人、代理
    人或辯護人於法院調查證據時，知有第159 條第1 項不得為
    證據之情形，而未於言詞辯論終結前聲明異議者，視為有前
    項之同意，刑事訴訟法第159 條第1 項及第159 條之5 ，定
    有明文。本判決下列所引用各該被告以外之人於審判外之陳
    述（包含書面陳述），當事人於本院準備程序及審判期日中
    均表示無意見而不予爭執，且迄至言詞辯論終結前亦未再聲
    明異議，本院審酌上開證據資料製作時之情況，尚無違法不
    當及證明力明顯過低之瑕疵，亦認為以之作為證據應屬適當
    ，故揆諸前開規定，爰逕依刑事訴訟法第159條之5規定，認
    前揭證據資料均有證據能力。
二、上揭犯罪事實，業據被告甲○○於本院審理中坦承不諱（見
    本院卷97年1 月31日審判筆錄），核與被害人盧建中之妻乙
    ○○、被害人盧建中之子女盧富聖、丁○○、被害人莊東詩
    之弟莊東壁、被害人莊東詩之兄蘇金順於警詢、偵查中指述
    情節相符（見96年度相字第19號相驗卷第12-13 頁、第15-1
    6 頁、第33頁、第35頁、第38-39 頁），並經證人即承辦丙
    ○○○○、吳東海及證人劉添貴於本院審理時證述明確（見
    本院96年12月20日審判筆錄第4-10頁、第11-14 頁、第15-1
    7 頁），復有道路交通事故現場圖、道路交通事故調查報告
    表（一）（二）、現場與車損照片16張、國道公路警察局第
    一警察隊交通事故初步分析研判表1 份、內政部警政署國道
    公路警察隊第一警察隊96年1 月22日公警一刑字第09601901
    75號函及所附採證照片28張、證人吳東海所提供之現場車損
    照片4 張（見96年度相字第19號卷第18頁、第20-31 頁、第
    48 -51頁、第57-72 頁、本院卷第頁）等在卷可稽；而被害
    人盧建中因本件車禍致顱骨呈破裂骨折死亡，被害人莊東詩
    因本件車禍致顱內及胸腔內出血死亡等情，亦經臺灣士林地
    方法院檢察署檢察官督同檢驗員相驗無訛，並製有相驗筆錄
    、臺灣士林地方法院檢察署法醫驗斷書、相驗屍體證明書各
    2 份、相驗屍體照片21幀在卷足憑（見96年度相字第17 號
    卷第20-21 頁、第28-32 頁、96年度相字第19號卷第36-3 7
    頁、第42-47 頁、第52-57 頁），前開事實已堪認定。雖南
    亞塑膠工業股份有限公司函覆本院稱：「……三、被告駕駛
    之此車輛入出廠皆經守衛及本公司作業同仁目視檢查貨櫃設
    備及插稍等項目未發現不正常（未設文件紀錄）；且未違反
    第一項相關「管理規定」而遭扣款，故亦無違規扣款文件」
    （見本院卷），然上開函文內容顯與前開事證不符，而被告
    於本院審理時已自承貨櫃與板架固定座及插銷之裝置工作係
    由司機負責（見本院96年12月20日審判筆錄第18頁），且前
    開函文又未能提出相關文件紀錄資料供本院查證，自不足作
    為有利於被告認定之依據。
三、按「汽車裝載時，除機器腳踏車依第88條規定外，應依下列
    規定：二、載運人客、貨物必須穩妥，車門應能關閉良好，
    物品應捆紮牢固，堆放平穩。」、「聯結車輛之裝載，應依
    左列規定：五、裝載之貨物及貨櫃不得伸出車尾以外，裝載
    貨櫃時，並應與拖車固定聯結。」、「曳引車牽引拖架時，
    應依左列規定：三、裝載物品之長度自曳引車第五輪中心線
    至裝載物品前端間之距離不得超過一公尺；自拖架輪軸中心
    線至裝載物品後端間之距離不得超過三公尺。」、「汽車行
    駛時，駕駛人應注意車前狀況，並隨時採取必要之安全措施
    。」道路交通安全規則第77條第2 款、第81條第5款、第82
    條第1 項第3 款、第94條第3 項分別定有明文。被告為從事
    駕駛業務之人，對於上開行車規則，自應知之甚詳，並予注
    意。經查，依卷附之現場照片、內政部警政署國道公路警察
    局第一警察隊函文及檢附之採證照片所示（見96年度相字第
    19號卷第29-31 頁、第48、59-64 頁），事故發生後，經檢
    視被告所駕駛之前揭營業半聯結車附掛之40呎拖架，其右後
    方安全插銷及固定座（即附圖編號1） 已拉扯損壞，拖架由
    右後向左前扭曲變形，左後方固定座（即附圖編號2） 仍完
    好，但無安全插銷，附圖編號3 、4 之固定座及安全插銷均
    完好，但固定座均未降下，附圖編號5 、6 均無固定座及安
    全插銷，另被告所裝載之20呎貨櫃衝向南下車道後，僅貨櫃
    右前及右後側底部留有拖架上附圖編號1 、5 之固定座及安
    全插銷，且證人即吳東海亦證述：至現場處理時，因是貨櫃
    脫離，有特別注意這4個點，貨櫃上留有附圖編號1、5之固
    定座及插稍，編號2 、6 則沒有，有在現場找附圖編號2 、
    6 之固定座及插稍，但二面車道上都找不到等語明確（見96
    年12月20日審判筆錄第11-12 頁），而被告於本院審理時自
    承，所裝載之20呎貨櫃是放置在拖車板架上編號1 、2 、5
    、6 之位置等語（見本院96年12月20日審判筆錄第24頁），
    是被告應以20呎拖車板架裝載本件20呎貨櫃，並應將貨櫃放
    置穩妥，貨櫃底部與拖車板架4 個固定座及插銷均應固定聯
    結，惟被告為圖方便，貿然以40呎板架裝載20呎貨櫃，且未
    將拖車板架上編號3 、4 之固定座降下，又未依規定將貨櫃
    底部與拖車板架4 個固定座及插銷（即編號2 、6） 全部固
    定聯結，致貨櫃堆放未穩妥，其有過失已至臻明確。復觀諸
    道路交通事故調查表及現場照片（見96年度相字第19號卷第
    21 、24-2 5 頁），事發時天候雖為雨天，惟為日間自然光
    線，道路為鋪設柏油、無缺陷、無障礙物之路面，視距良好
    ，並無不能注意之情事，被告於偵訊時並自承：行經該事故
    地點時，因天雨路滑車子失控，撞到護欄，車子左前輪爆胎
    ，貨櫃飛出撞到對向車道的聯結車、小客車等語（見96年度
    相驗卷第17號第22頁背面），足見被告行經肇事地點時，竟
    疏於注意車前狀況小心駕駛，因駕車操控失當，左前車頭及
    車身撞擊內側護欄，致其所裝載之貨櫃脫離板架，衝過分隔
    島掉落並滑行對向南下車道，撞擊被害人盧建中、莊東詩所
    駕駛之車輛，其有過失，至為灼然。再者本件車禍經臺灣省
    臺北縣區車輛行車事故鑑定委員會鑑定結果為：被告駕駛營
    業半聯結車，裝載貨物未穩妥且控車不當，為肇事原因，盧
    建中駕駛營業半聯結車，無肇事因素，莊東詩駕駛自用小客
    車，無肇事因素，有該委員會96年8 月10日北縣鑑字第09
    65180761號函附鑑定意見書在卷可按（見本院卷），故被告
    過失肇事致被害人盧建中、莊東詩死亡，其過失行為與被害
    人死亡之結果間，具有相當因果關係，甚為明確。綜據上述
    ，本件事證明確，被告業務過失致死之犯行足堪認定，應依
    法論科。
四、被告甲○○任職明勝貨櫃通運股份有限公司，擔任職業聯結
    車司機，為從事駕駛業務之人，核其因過失行為致被害人盧
    建中及莊東詩發生死亡結果，所為均係犯刑法第276 條第2
    項之業務過失致死罪。又被告一駕車過失行為，致被害人盧
    建中及莊東詩死亡，係一行為同時觸犯2 罪名，為想像競合
    犯，應依刑法第55條之規定從重之一業務過失致死罪處斷。
    再被告於肇事後，犯罪未被有偵查權之機關或公務員發覺前
    ，即主動向據報至現場處理之警員，承認其為肇事人，有國
    道公路警察局第一警察隊道路交通事故肇事人自首情形紀錄
    表1 份在卷足按（見本院卷），是被告於有偵查權之員警發
    覺前開犯行前，自行向現場處理員警當場承認為肇事人並申
    告前開行為而接受裁判，合於自首要件，爰依刑法第62條前
    段之規定減輕其刑。審酌被告前無犯罪前科紀錄，有臺灣高
    等法院被告前案紀錄表可稽，素行尚佳，惟其既為職業駕駛
    員，即負有較高之注意義務，竟未依規定裝載貨櫃且裝置未
    妥穩，又疏未注意車前狀況，其因過失駕車行為致被害人莊
    東詩、盧建中2 人死亡，過失情節甚為重大，對被害人及其
    家屬而言均屬無法挽回之傷害，犯罪後於本院審理時終能坦
    承犯行，態度尚可，復斟酌其品行、智識程度、過失程度，
    已與被害人之家屬達成民事和解賠償損害並獲原諒，有和解
    書2 份附卷可參（見本院卷）等一切情狀，量處如主文所示
    之刑，以示懲儆。又被告上開犯行，犯罪時間在96年4 月24
    日以前，合於中華民國96年罪犯減刑條例第2 條第1 項第3
    款之規定，爰依法減其宣告刑2 分之1 。又查被告未曾因故
    意犯罪受有期徒刑以上刑之宣告，此有臺灣高等法院被告前
    案紀錄表在卷可稽，其因一時疏失，始罹本次犯行，事後並
    與被害人家屬達成民事和解，其經此罪刑宣告之教訓，當能
    知所警惕而無再犯之虞，本院認其所受刑之宣告，以暫不執
    行為適當，爰併宣告緩刑3 年，以啟自新。
五、不另為不受理判決部分：
(一)公訴意旨略以：被告甲○○因駕車疏未注意車前狀況及未將
    貨櫃裝載穩妥，致其所駕駛之上開聯結車於前揭時地，因駕
    駛失控撞擊內側護欄，復因衝力過大致所裝載貨櫃之拖架右
    邊後側（即附圖編號1位置）之固定座、安全插梢遭拉扯斷
    裂，20呎之貨櫃因而脫離往左前方飛出衝向對向南下車道，
    先撞擊對向車道盧建中駕駛之營業貨櫃曳引車車頭，再推撞
    右側莊東詩所駕駛搭載戊○○之車號7C -0598號自用小客車
    左側，致告訴人戊○○受有左側氣血胸、第3至7肋骨骨折及
    左側肱骨骨折之傷害，因認被告另涉犯刑法第284條第2項後
    段之業務過失致重傷罪。
(二)按告訴乃論之罪，告訴人於第一審辯論終結前得撤回其告訴
    ，又告訴經撤回者，應諭知不受理之判決，刑事訴訟法第23
    8 條第1 項、第303 條第3 款分別定有明文。本件告訴人戊
    ○○告訴被告甲○○業務過失致重傷害部分，檢察官認被告
    係觸犯刑法第284條第2項後段之業務過失致重傷害罪，依同
    法第287條前段之規定，須告訴乃論。茲據告訴人戊○○具
    狀撤回其告訴，有刑事撤回告訴狀1紙附卷可稽（見本院卷
    ），惟公訴人認此部分與前揭論罪科刑部分，有刑法第55條
    之想像競合犯裁判上一罪關係，爰不另為不受理判決之諭知
    。
據上論斷，應依刑事訴訟法第299 條第1 項前段，刑法第276 條
第2 項、第55條、第62條前段、第74條第1 項第1 款、刑法施行
法第1 條之1 ，中華民國96年罪犯減刑條例第2 條第1 項第3款
、第7 條，判決如主文。
本案經檢察官洪三峰到庭執行職務。
中    華    民    國    97    年    2     月    15    日
                  刑事第七庭審判長法  官  林秀鳳
                                  法  官  王俊雄
                                  法  官  汪梅芬
以上正本證明與原本無異。
如不服本判決，應於收受送達後10日內向本院提出上訴書狀，其
未敘述上訴之理由者並得於提起上訴後20日內向本院補提理由書
（均須按他造當事人之人數附繕本）。
                                  書記官  張馨尹
中    華    民    國    97    年    2     月    15    日
附錄本案論罪科刑法條全文
刑法第276條：
因過失致人於死者，處2年以下有期徒刑、拘役或2千元以下罰金
。
從事業務之人，因業務上之過失犯前項之罪者，處5年以下有期
徒刑或拘役，得併科 3 千元以下罰金。
附圖：
       （40呎拖車板架固定座及安全插銷位置圖）
編號： 0   0             0  0  00              00
       ■─■──────■■─■───────■
       │  │            ││  │              │  車頭
       │  │            ││  │              │  位置
       │  │            ││  │              │
       ■─■──────■■─■───────■
編號： 0   0             0 0   0               00


司法院資訊處製作；財團法人民間司法改革基金會備份。
